臺灣高等法院臺南分院刑事判決　　　 95年度交上訴字第994號
上　訴　人　臺灣嘉義地方法院檢察署檢察官
上　訴　人
即　被　告　丙○○
選任辯護人　劉興文　律師
　　　　　　吳宏輝　律師
上列上訴人因被告業務過失致死案件，不服臺灣嘉義地方法院95
年度訴字第78號中華民國95年7月19日第一審判決（起訴案號：
臺灣嘉義地方法院檢察署九十四年度偵字第五九一三號），提起
上訴，本院判決如下：
    主  文
上訴駁回。
    事  實
壹、丙○○未有前科，素行良好，係嘉義縣東石鄉塭港村之漁民
    ，平日於外海放網捕魚，兼出租所有舢舨（即俗稱快艇）供
    他人從事海釣活動，為從事業務之人。於民國九十四年九月
    十五日晚上九時許，接獲友人乙○○電話告知其與張簡玉裕
    於翌日將租用丙○○所有舢舨海釣，雙方約妥一日新台幣（
    下同）一千七百元價格租用其所有舢舨乙艘。丙○○隨即備
    妥其停靠在塭港村漁港之舢舨之油料，該舢舨並附有二套救
    生衣（起訴書誤載為一套救生衣）、一個救生圈，又置放鑰
    匙在舢舨內，待乙○○與張簡玉裕前來即可自行開船出海。
    詎丙○○本應注意海中海流、潮汐、暗礁、漩渦、海象、氣
    候等自然現象，非一般人所能觀得及理解，又海面廣闊，非
    一般人可得活動之範圍，救援時有未逮，危險性甚高，駕駛
    人須經主管機關測驗合格，且領有動力小船駕駛執照，始得
    駕駛動力小船，且依當時情形，復無不能審核駕駛人資格情
    事，於應注意且能夠注意之狀況下，竟未注意張簡玉裕未領
    有小船駕駛執照，任令張簡玉裕自行駕駛舢舨出海。嗣乙○○及張簡玉裕二人於同年月十六日清晨五時三十分許抵達塭
    港村漁港，見舢舨已備妥，停靠在塭港村漁港岸邊，張簡玉
    裕即逕自駕駛舢舨搭載乙○○出海釣魚。於同日上午十時二
    十分許，張簡玉裕駕駛舢舨行經塭港村漁港外海二海浬處，
    因未受船舶駕駛專業訓練，未及注意航道海流，不諳水性卻
    未穿著舢舨所附救生衣，所駕舢舨遂撞擊該處蚵架，張簡玉
    裕與乙○○二人均跌落海中，張簡玉裕因而溺斃，幸鄰近作
    業漁民黃福氣駕駛管筏行經該處，發覺乙○○而施以救援，
    乙○○始倖免於難。
貳、案經張簡玉裕之弟甲○○○告訴及臺灣嘉義地方法院檢察署
    檢察官相驗屍體後自動檢舉偵查起訴。
    理  由
壹、程序方面：
    本件被告丙○○及選任辯護人對證人乙○○於警訊、偵查中
    之供述及卷內警訊調查筆錄、偵查訊問筆錄、相驗屍體證明
    書、驗斷書、勘驗筆錄、電話通聯紀錄、搜索扣押筆錄、勘
    驗報告表、前案紀錄等證據均明示同意有證據能力（見本院
    卷第二九、三六頁），前開證據或與本件事實相關，或係公
    務上或業務上紀錄文書，復無顯不可信之情況，本院審酌予
    以採納之，無礙被告及辯護人於程序上之彈劾詰問權利，依
    同法一百五十九條之一、之四、之五等規定，自具有證據能
    力，合先敘明之。
貳、實體方面：
一、訊據被告固不否認被害人張簡玉裕與證人乙○○於九十四年
    九月十六日共乘其所有舢舨出海，嗣被害人落海溺斃等情，
    惟矢口否認有何犯行，辯稱，其未經營舢舨出租，案發當日
    係被害人及證人未經其同意，擅自駕船出海，其對於被害人
    溺斃死亡之結果無從防備，應無過失可言云云。惟查：
    被告確係有從事海釣船舶出租，為從事業務之人：據證人乙○○警訊時供稱：「．．由搭救我的船主通知租船主丙○○
    到場，．．我在昨晚打電話0000000000給綽號振
    東的船主，說要跟他租船，（問：你用多少代價租得這艘船
    ？）一天一千七百元的價格。．．我們跟船主租船筏已十多
    年了．．。」等語（見相字卷第十二頁），明確指出船主確
    係使用0000000000號行動電話之被告。而000
    0000000號行動電話係被告之弟丁○○所申裝，固有
    裝機資料在卷可憑（見偵卷第四九頁）。惟該門號實際上均
    由被告使用，除為證人丁○○於偵查及本院審理中供述及被
    告於審理時自白明確外（見偵卷第三八頁，原審卷第一一五
    頁、本院卷第一一○頁）。復經原審至被告位於嘉義縣東石
    鄉塭港村塭港五十二號之十二住處實施搜索時曾當場檢視被
    告身上所攜手機，其門號確係上開號碼，住處內電話旁之通
    訊簿內於丁○○名字下僅記有0000000000、00
    000000、0000000000號門號，並無證人乙○○所稱撥打之租船電話等情，均有卷附勘驗筆錄足參（見
    原審卷第四八至第四九頁），除此補強電話實際使用者確係
    被告外，更可排除證人丁○○乃使用租船電話之人。再比對
    證人乙○○所提出之其所有0000000000號行動電
    話通聯紀錄及檢察官調取被告所使用0000000000
    號行動電話通聯紀錄（見相字卷第十六頁、第六九頁），證
    人乙○○所使用0000000000號行動電話確於九十
    四年九月十五日晚上九時十四分十六秒許、九時十五分四十
    秒許與被告所使用0000000000號行動電話各有二
    十三秒、八秒通話紀錄，此結果與證人乙○○所述聯繫租船
    經過內容亦屬相符。除此之外，依證人乙○○所提出名片一
    紙（相字卷第十四頁），其上載有「海釣出租船筏」、「電
    話：（○五）0000000」、「行動：0000000
    000」、「嘉義縣東石鄉塭港村五十二之十二」；而被告
    警訊調查筆錄中（見相字卷第十七頁）受詢問人電話號碼欄
    位明確記載被告家中市內電話號碼為「00－000000
    0」，住址為「嘉義縣東石鄉塭港村十鄰五十二號之十二」
    ，該「海釣出租船筏」名片所記載行動電話號碼、市內電話
    號碼及住址均與被告本身電話及住所資料相符，足可佐證被
    告實係平日出租船舶供人海釣及案發當日出租船舶與被害人
    及證人之事實。
二、出租舢舨者並非被告之弟丁○○：
(一)、雖證人乙○○於警訊、偵查及審理時皆表示，出租船舶者係
    被告之弟即綽號「振東」之丁○○，而非被告本人（見相字
    卷第十二頁，偵卷第十頁訊問筆錄，原審卷第九二頁至第九
    三頁）。經查，依證人乙○○所提出名片（見相字卷第十四
    頁），其上之姓名係「振東」、「丁○○」，綽號「振東」
    之丁○○似為經營海釣船舶出租之業者。然則，被告確係實
    際使用0000000000號行動電話之人，業經查明，
    證人乙○○所撥打租船電話又係被告之前使用之行動電話。
    另外，被告陳稱僅有自己住在家中，其弟丁○○居住在外地
    ，並無經營船舶出租等語（見相字卷第十一頁，原審卷第一
    一五頁），證人丁○○亦堅稱自己並無擁有任何船隻，僅其
    兄即被告有二、三艘船（見偵卷第三九頁）。
(二)、本院審理中另證人戊○○雖到庭證稱之前其出海釣魚都向綽
    號「振東」的丁○○租船（見本院卷七七頁）。而證人丁○○亦到庭陳稱：伊在台北縣從事沖床技工，那時在東石是因
    父親生病回來探視，那次因為丙○○不在，才由伊去接電話
    ，之前並沒有接過張簡玉裕、乙○○他們要租船的電話，那
    天所接到的是乙○○打來問有沒有人在洗蚵，並沒有說要租
    船，後來乙○○又打了一通給丙○○（見本院卷第一一○至
    一一一頁）。此亦經乙○○證述曾問證人丁○○有沒人在洗
    蚵等情相符（見本院卷第一一一頁）。復核與卷附證人乙○○所使用0000000000號行動電話確於九十四年九
    月十五日晚上九時十四分十六秒許、九時十五分四十秒許與
    被告所使用0000000000號行動電話各有二十三秒
    、八秒通話紀錄（見相字卷第十六頁、第六九頁）相符。且
    經本院函板橋市○○路○段八五巷五十一號之天昶企業有限
    公司查詢結果，據該公司來函稱丁○○職務為沖床技術員，
    任職日期自八十九年一月三日至今未中斷，並檢附有勞工保
    險卡、薪資表、考勤表等為證（見本院卷第一六一至一七二
    頁）。故在查無其他堅強證據得以佐證下，亦難認定被告之
    弟丁○○為出租船舶之人。
三、被害人係駕駛被告所有舢舨途中溺斃：證人乙○○及被害人
    張簡玉裕均未領有小船駕駛執照，被害人張簡玉裕亦不諳水
    性，被害人駕駛被告所有舢舨小船並搭載證人出海釣魚，出
    海前被告並未在場檢視被害人之駕駛資格等情，均為被告、
    被害人家屬甲○○○及證人乙○○等陳述屬實（見相字卷第
    九、十二頁；偵卷第十頁）。被害人確係駕駛舢舨小船擦撞
    外海蚵架跌落海中而溺水，並經證人乙○○證述明確（見原
    審卷第九十頁）。被害人因此溺水發生死亡結果，僅證人乙○○為附近作業漁民黃福氣救起，除據證人黃福氣證述屬實
    外（見相字卷第五至第六頁；原審卷第五十至第五二頁），
    亦經臺灣嘉義地方法院檢察署檢察官另督同檢驗員相驗無訛
    ，製有相驗屍體證明書、驗斷書、勘驗筆錄等在卷可佐（見
    相字卷第二六、二九、五三頁）。
四、被害人死亡，被告是否有注意義務之違背及其間因果關係之
    判斷：按動力小船，應由持有小船駕駛證之駕駛人充任駕駛
    ，始得航行，船舶法第六十三條之一定有明文。而海中航行
    ，深具危險，舉凡海流、潮汐、暗礁、漩渦、海象、氣候等
    等，無一非受專業駕駛資格訓練，無以明瞭。又海洋廣闊無
    垠，深不可測，發生危險事故時，救援常有未逮，此於未設
    置衛星導航及無線電發報系統之小船，尤為明顯。相較於陸
    地行車，道路障礙通常均在視線可及範圍內，一般參與道路
    交通活動者控制危險之可能性遠高於茫茫大海中之航行者；
    陸地活動距離非但較短，更係人類日常生活主要活動範圍，
    得到救援之機會較諸常人罕至之海洋為多。因此，動力小船
    須領有駕駛證照始得駕駛之規定，即是課與控制危險源頭之
    船舶擁有者更高注意義務，藉由專業證照之審查，使得駕駛
    小船者熟悉控制危險之知識及能力，以降低海洋活動所生風
    險，進而防止死亡意外之發生。被告平日從事外海放網捕魚
    ，業據其供陳在卷（見原審卷第一一二頁），經常從事海洋
    活動，斷無不知海中航行之特殊危險性。其出租動力小船即
    舢舨供人出海釣魚，自應注意遵守船舶法關於駕駛動力小船
    者應持有駕駛證照之規定，而依出租當時情形，並無不能審
    核承租駕駛船舶者之資格，竟疏未注意，任令無駕駛資格之
    被害人駕船出海，致釀憾事，難謂毫無過失之責。而被害人
    未領有駕駛證照，不諳水性卻未穿戴船上所附救生衣，駕駛
    不慎擦撞蚵架落海，因而溺斃，對於事故之發生，亦有過失
    。相較被告僅僅未予審核駕駛資格，被害人具有多項過失情
    節，又係主動參與危險活動，應負主要過失責任。被害人確
    因無照駕駛船舶導致死亡結果，已如前述，被告之過失與被
    害人之死亡結果顯具有因果關係。
五、被告抗辯被害人擅自駕船出海之抗辯不可採之理由：雖然被
    告矢口否認出租舢舨與證人乙○○及被害人張簡玉裕出海釣
    魚，辯稱，係其二人擅自駕駛舢舨出海云云。然查：(一)被告
    於警訊時初供證人乙○○及被害人係「借船出海釣魚」（見
    相字卷第七頁）；檢察官相驗時亦稱船是乙○○借的（見相
    字卷第二七頁反面）；檢察官複訊時供稱接獲乙○○電話說
    要來釣魚（見偵卷第十一頁）；詎於原審準備程序時改口「
    自己來了，就把船開出去了」（見原審卷第二九頁）；原審
    審理時則改稱乙○○只說要來買蚵，卻擅自開船出海（見原
    審卷第一一六頁）。被告先稱「借用船隻出海釣魚」，後改
    稱「擅自駕船出海」，前後供詞矛盾反覆。(二)原審親至現場
    勘驗時曾命被告指出其所有舢舨停放位置，依被告所指，舢
    舨係停放距離海岸巡防署海岸巡防總局岸巡第四總隊塭港安
    檢所前方約五十公尺處。而該處與安檢所間視線良好，並無
    任何阻礙，有卷附勘驗筆錄、照片一張可證（見原審卷第四
    六、五九頁反面下方）。是以該放置地點距離安檢所甚近，
    安檢所人員可清楚觀看，如非被告事前已同意被害人等使用
    船舶，被害人等當不致甘冒竊盜被捕風險擅自駕船出海。(三)
    另被告所有之舢舨，置有一具汽油引擎，此觀卷附舢舨暨引
    擎照片至明（見相字卷第四八頁）。證人乙○○證稱其係於
    清晨五時五十分許駕船出海，至上午十時二十分許始發生事
    故（見相字卷第十一頁）；證人即實施救援之黃福氣供稱上
    午十時三十分許發現舢舨，救起乙○○（見相字卷第五、六
    頁）；被告則稱被害人係於清晨五時許從塭港安檢所卸蚵區
    出海（見相字卷第十八頁）。綜合其等證詞，被害人等於案
    發當日駕駛舢舨出海至少經過四小時之久，依常情而論，舢
    舨在出發前應已備妥油料，若非如此，舢舨油料早經用罄而
    漂流海上。又證人乙○○及被害人張簡玉裕係出海釣魚，此
    觀其等遺留在船上之漁桿、漁網、冰桶、釣線等物品即可明
    瞭（見相字卷第五十頁）；其等均家住高雄地區，有其等戶
    籍資料及身分證影本在卷足考（見相字卷第五、十六頁）。
    其等前來目的既為單純釣魚，自無可能攜帶笨重油料從高雄
    地區遠道前來，此顯與常理相悖。而舢舨出海長達四至五個
    小時，所需油料非少，尚無可能由被害人等自高雄前來所攜
    ，則最有可能備妥者，厥為證人乙○○所稱之船主即被告本
    人而已（見原審卷第九三頁）。再者，證人乙○○證稱，鑰
    匙在出海前早已置放在船上（見原審卷第九三頁）；被告則
    稱即如至親之弟丁○○亦不知道舢舨鑰匙置放何處（見原審
    卷第一一三頁）。準此，若非被告事先備妥鑰匙且置放在船
    上，非屬被告至親且家住高雄之被害人及證人豈能輕易發現
    鑰匙，逕自出航。從而，被告既然事先早已備妥舢舨油料及
    鑰匙等出海航行所必須之物品，證人及被害人清晨前來逕自
    開船，雙方之間於出海前晚又曾聯繫接洽，被告諉稱全然不
    知，誠匪夷所思，難以置信。
六、至公訴人另謂，被告所有舢舨未依規定辦理檢驗登記，亦未
    備齊與乘客人數相同之救生衣，均屬過失，固非無見，惟查
    ，公訴人就此並未積極舉證被告所有舢舨究竟有何不適航之
    處，依證人乙○○之證言，事故係因被害人駕駛行為所致（
    見相字卷第十五頁，原審卷第九十頁），另查無任何與船舶
    本身結構或設計有關之疑點；被告所有舢舨僅船底有些許刮
    痕，並無其他破損情事，有勘驗照片三張可佐（見原審卷第
    五八、五十九頁），凡此種種，要難認為檢驗登記與否與本
    件事故有何因果關聯。證人乙○○雖然堅稱船上僅有一套救
    生衣，但乘客二名，顯然短少一套救生衣等語（見相字卷第
    十三頁，原審卷第九八頁），然而，檢察官於相驗時勘驗被
    告所有舢舨，無論依相驗時所製勘驗筆錄及拍攝照片內容（
    見相字卷第四四、四六至第五二頁），概未提及救生衣，亦
    未對於舢舨船艙進行檢視。但原審至現場實施勘驗時曾打開
    舢舨船艙，發現其內疊有二套救生衣，老舊程度及存有發霉
    黑點等特徵，均屬相同，有照片一幀存卷足依（見原審卷第
    五五頁）。檢察官及司法警察既於事故發生後未即時檢視船
    艙，當不能排除救生衣二套本來即置放在船艙內，證人乙○○未及注意之可能性，是公訴人所指該項過失，證據尚嫌不
    足。
七、綜上所陳，被告所辯，均與事理不符，無非避重就輕之詞，
    不值採信。本件事證已臻明確，被告犯行堪以認定。
參、被告從事出租舢舨供人海釣業務行為過程中，因未審查駕駛
    者資格之過失致被害人死亡，核其所為，係犯刑法第二百七
    十六條第二項之業務過失致人於死罪。被告行為後，九十五
    年六月十四日修正公布，同年七月一日施行之刑法施行法第
    一條之一第一項、第二項前段增訂「中華民國九十四年一月
    七日刑法修正施行後，刑法分則編所定罰金之貨幣單位為新
    臺幣。九十四年一月七日刑法修正時，刑法分則編未修正之
    條文定有罰金者，自九十四年一月七日刑法修正施行後，就
    其所定數額提高為三十倍。」等內容。而被告所犯之刑法第
    二百七十六條第二項自七十二年六月二十六日（即罰金罰鍰
    提高標準條例修正公布日）迄今未修正，其罰金法定刑為「
    三千元」，貨幣單位乃「銀元」（刑法第二百七十六條第二
    項本文參照），依罰金罰鍰提高標準條例第一條前段提高十
    倍，實為「銀元三萬元」，經折算為「新臺幣九萬元」。刑
    法施行法於九十五年七月一日施行後，所定罰金之貨幣單位
    為新臺幣，就其所定數額高三十倍，刑法第二百七十六條第
    二項之罰金法定刑「三千元」，依該規定折算，亦為「新臺
    幣九萬元」。是刑法施行法前開條文修正後，刑法第二百七
    十六條第二項「罪刑」並未變更。刑法施行法第一條之一第
    一項、第二項前段之法律效果乃將刑法分則罰金刑之貨幣單
    位從「銀元」轉換為「新臺幣」，係一貨幣單位準據法，修
    正意旨亦止於釐清吾國先前易生混淆之貨幣單位系統，與罪
    刑無涉，尚無刑法第二條第一項新舊法比較適用之問題，自
    應適用現行有效之法律。再被告行為後，九十四年二月二日
    修正公布之刑法業於九十五年七月一日施行，本件所涉修正
    前後法律比較及適用之情形，詳如附表所示。其中刑法第三
    十三條第五款關於罰金定義之修正，因修正前規定足使被告
    受較輕之刑罰，有利於行為人，應依刑法第二條第一項前段
    適用修正前之行為時法；其中刑法第四十一條第一項前段關
    於易科罰金折算標準之修正，修正前易科罰金折算標準輕於
    修正後，有利於行為人，應依刑法第二條第一項前段適用修
    正前之行為時法。前開罰金定義及易刑處分均應適用修正前
    之行為時法，已經敘明，自毋庸審酌一體適用或分別適用修
    正前後法律。
肆、原審以被告罪證明確，依刑法第二百七十六條第二項、第四
    十一條第一項前段（修正前），刑法施行法第一條之一第一
    項、第二項前段，罰金罰鍰提高標準條例第二條（修正前）
    ，並審酌被告從事海釣船舶出租營利行為，卻未依規定審核
    駕駛者資格，避免危險發生之犯罪動機、目的及手段；未有
    前科，素行良好；國小畢業之智識程度；未婚，無子女，父
    母健在，父親中風，母親七十餘歲，與父母同住，須照顧父
    親，平日以捕魚為生，月入約一到三萬元之生活狀況；身為
    漁民，知悉海洋航行危險，猶任令無照被害人駕船出海之違
    反注意義務程度；被害人對於事故發生應負主要過失責任；
    及事後矢口否認犯行，推辭卸責等一切情狀，量處有期徒刑
    五月，並諭知易科罰金之折算標準。其認事用法，洵無違誤
    ，量刑亦妥適。公訴人上訴意旨認被告尚未與被害人家屬達
    成民事和解，態度非佳；被告上訴原否認犯罪事實，後承認
    有責任，但認原審量刑過重，求為輕判（見本院卷第二三、
    一八三頁）。按民事和解與否，雖得為刑事量刑審酌犯後態
    度之參考，但刑事量刑之主要依據仍係以被告違反注意義務
    ，過失情節之輕重，及本件被害人應負最主要過失責任為判
    斷，並酌以刑法第五十七條其他事項，而為酌定，本件被告
    之刑度業經原審就相關情形為審酌，本院既認其為適當，是
    公訴人、被告上訴均難認有理由，應予駁回。
據上論斷，應依刑事訴訟法第三百六十八條，判決如主文。
本案經檢察官劉欽銘到庭執行職務。
中　　華　　民　　國　　96　　年　　4 　　月　　30　　日
                  刑事第一庭    審判長法　官  黃崑宗
                                      法　官  蔡長林
                                      法　官  夏金郎
以上正本證明與原本無異。
如不服本判決，應於收受本判決後十日內向本院提出上訴書狀。
其未敘述上訴理由者並得於提起上訴後十日內向本院補提理由書
狀（均須按他造當事人之人數附繕本）「切勿逕送上級法院」。
　　　　　　　　　　　　　　　　　　　書記官  劉岳文
中　　華　　民　　國　　96　　年　　5 　　月　　1 　　日
附記本判決論罪之法條全文
刑法第二百七十六條
因過失致人於死者，處二年以下有期徒刑、拘役或二千元以下罰
金。
從事業務之人，因業務上之過失犯前項之罪者，處五年以下有期
徒刑或拘役，得併科三千元以下罰金。
附表
┌──┬──┬───────────┬──┬────────────┐
│編號│條號│新法                  │比較│理由                    │
│    │    ├───────────┤    │                        │
│    │    │舊法                  │結果│                        │
├──┼──┼───────────┼──┼────────────┤
│    │33  │新條文                │    │(一)修正後刑法第三十三條第│
│    │    │主刑之種類如下：      │    │  四款僅將拘役之計算單位│
│    │    │四、拘役：一日以上，六│    │  由月更正為日，內容完全│
│    │    │    十日未滿。但遇有加│    │  相同，無涉刑度加重或減│
│    │    │    重時，得加至一百二│    │  輕，並無法律變更之情形│
│    │    │    十日。            │    │  ，應適用現行法規。    │
│    │    │五、罰金：新臺幣一千元│    │(二)修正前刑法第三十三條第│
│    │    │    以上，以百元計算之│    │  五款規定，罰金：一元以│
│    │    │    。                │    │  上，修正後則提高為，罰│
│    │    ├───────────┼──┤  金：新臺幣一千元以上，│
│    │    │舊條文                │ˇ  │  以百元計算之，致刑度有│
│    │    │主刑之種類如下：      │    │  加重之情形，應依新刑法│
│    │    │四、拘役：一日以上，二│    │  第二條第一項前段之規定│
│    │    │    個月未滿。但遇有加│    │  ，適用行為時法。（最高│
│    │    │    重時，得加至四個月│    │  法院九十五年第八次刑事│
│    │    │    。                │    │  庭決議參照）。        │
│    │    │五、罰金：一元以上。  │    │                        │
├──┼──┼───────────┼──┼────────────┤
│    │41  │新條文                │    │(一)舊刑法第四十一條第一項│
│    │    │犯最重本刑為五年以下有│    │  前段規定，犯最重本刑為│
│    │    │期徒刑以下之刑之罪，而│    │  五年以下有期徒刑以下之│
│    │    │受六個月以下有期徒刑或│    │  刑之罪，而受六個月以下│
│    │    │拘役之宣告者，得以新臺│    │  有期徒刑或拘役之宣告，│
│    │    │幣一千元、二千元或三千│    │  因身體、教育、職業、家│
│    │    │元折算一日，易科罰金。│    │  庭之關係或其他正當事由│
│    │    │但確因不執行所宣告之刑│    │  ，執行顯有困難者，得以│
│    │    │，難收矯正之效，或難以│    │  一元以上三元以下折算一│
│    │    │維持法秩序者，不在此限│    │  日，易科罰金（依罰金罰│
│    │    │。                    │    │  鍰提高標準條例廢止前第│
│    │    ├───────────┼──┤  二條規定，就其原定提高│
│    │    │舊條文                │ˇ  │  為一百倍折算一日，即銀│
│    │    │犯最重本刑為五年以下有│    │  元一百、二百、三百元折│
│    │    │期徒刑以下之刑之罪，而│    │  算一日，換算成新台幣即│
│    │    │受六個月以下有期徒刑或│    │  三百、六百、九百元折算│
│    │    │拘役之宣告，因身體、教│    │  一日）。修正後則提高為│
│    │    │育、職業、家庭之關係或│    │  以新台幣一千、二千、三│
│    │    │其他正當事由，執行顯有│    │  千元折算一日，比較新舊│
│    │    │困難者，得以一元以上三│    │  法之適用結果，以修正前│
│    │    │元以下折算一日，易科罰│    │  之規定，較有利於行為人│
│    │    │金。但確因不執行所宣告│    │  ，應新刑法第二條第一項│
│    │    │之刑，難收矯正之效，或│    │  之規定，應適用修正前之│
│    │    │難以維持法秩序，不在此│    │  規定。（最高法院九十五│
│    │    │限。                  │    │  年第八次刑事庭會議決議│
│    │    │                      │    │  參照）。              │
└──┴──┴───────────┴──┴────────────┘
